臺灣嘉義地方法院行政訴訟判決
111年度交字第13號
原      告  蕭閔壎  
被      告  交通部公路總局嘉義區監理所

代  表  人  黃萬益  
訴訟代理人  楊燕姍  
上列當事人間交通裁決事件，原告不服被告民國111年2月17日嘉
監義裁字第76-ZDB361410號交通裁決，提起行政訴訟，本院判決
如下：
    主      文
原告之訴駁回。
訴訟費用新臺幣參佰元由原告負擔。
    事實及理由
一、本件係因原告違反道路交通管理處罰條例第31條第2項規定
    ，不服被告民國111年2月17日嘉監義裁字第76-ZDB361410號
    交通裁決，而提起行政訴訟，經核屬於行政訴訟法第237條
    之1第1項第1款規定之交通裁決事件，自應依行政訴訟法第2
    編第3章規定之交通裁決事件訴訟程序；且本件事證明確，
    本院爰依同法第237條之7規定，不經言詞辯論，逕為判決，
    合先敘明。
二、事實概要：原告於110年11月7日上午8時47分許，駕駛車牌
    號碼000-0000號自用小客貨車（下稱系爭車輛），行經國道
    一號南下272.8公里處（下稱系爭路段），經內政部警政署
    國道公路警察局第四公路警察大隊新營分隊警員認原告駕駛
    系爭車輛有「汽車行駛於高速公路前座乘客未依規定繫安全
    帶（一人）」之違規行為，遂以國道警交字第ZDB361410號
    舉發違反道路交通管理事件通知單（下稱系爭舉發通知單）
    逕行舉發，記載應到案日期111年1月20日前，並移送被告處
    理。原告於110年12月30日向被告陳述不服系爭舉發通知單
    。嗣被告於111年2月17日依道路交通管理處罰條例第31條第
    2項之規定，以嘉監義裁字第76-ZDB361410號違反道路交通
    管理事件裁決書裁處原告罰鍰新臺幣（下同）3,000元（下
    稱原處分）。原告不服，遂提起本件行政訴訟。
三、原告起訴主張：
㈠、照片說明沒繫安全帶，但原告有繫安全帶，因身體前面蓋1件
    銀色外套，所以被認定沒繫，且亦有後面有2位乘客可以見
    證。
㈡、並聲明：
１、原處分撤銷。
２、訴訟費用由被告負擔。
四、被告答辯則以：
㈠、本案經原舉發單位函復略以：「依交通部87年11月13日交路8
    7字第049161號函（略示）：『駕駛人及前座乘客應依3點式
    安全帶設計規定之方式扣繫完善，方得認定為有依規定繫安
    全帶；如未依設計規定方式繫扣，依前揭條例規定舉發，係
    應適法並無不當』」。本案經再次審視採證相片，系爭車輛
    前座乘客未將安全帶繫扣於手臂上端以上，本大隊依法製單
    舉發，並無違誤。
㈡、綜上所述，本案既經原舉發單位查證違規事實明確，被告依
    上揭法令所為之原處分於法應無不合，本件原告之訴為無理
    由。
㈢、並聲明：
１、原告之訴駁回。
２、訴訟費用由原告負擔。
五、本院之判斷：
㈠、本件相關法規：
１、按汽車行駛於道路上，其駕駛人、前座或小型車後座乘客未
    依規定繫安全帶者，處駕駛人1,500元罰鍰。但營業大客車
    、計程車或租賃車輛代僱駕駛人已盡告知義務，乘客仍未繫
    安全帶時，處罰該乘客；有關其安全帶之正確使用、實施方
    式、因特殊事由未能依規定繫安全帶之處理、宣導及其他應
    遵行事項之辦法，由交通部定之；汽車行駛於高速公路或快
    速公路違反前項規定者，處駕駛人3,000元以上6,000元以下
    罰鍰。道路交通管理處罰條例第31條、同條第2項前段分別
    定有明文。
２、違反道路交通管理事件統一裁罰基準表第31條第2項：汽車行
    駛於高速公路或快速公路上，其汽車駕駛人、前座或小型車
    後座乘客未依規定繫安全帶（一人）違規，期限內繳納或到
    案聽候裁決者，裁處繳納罰款新臺幣3,000元。
３、汽車駕駛人及乘客繫安全帶實施及宣導辦法第1條：本辦法依
    道路交通管理處罰條例第31條第1項規定訂定之。
４、汽車駕駛人及乘客繫安全帶實施及宣導辦法第3條第1款、第3
    款：汽車行駛於道路上，其汽車駕駛人、前座或小型車後座
    乘客，應依下列規定使用安全帶：一、安全帶及相關配件必
    須齊全，並無毀損、鬆脫或變更之情事。三、安全帶之帶扣
    應確實緊扣，安全帶無扭曲或反轉，鬆緊度保持適宜；腰部
    安全帶置於腰部以下，肩部安全帶固定位置應依個人調整，
    避免安全帶纏繞經過頸部，且應置手臂上端以上。
５、交通部87年11月13日交路(87)字第049161號函：一、查依「道路
    交通管理處罰條例」第31條第1項立法保障駕駛人及前座乘客之
    意旨，汽車專用安全帶之扣繫應依其原廠設計規定方式操作
    ，另因小客車前排兩側應為3點式之安全帶，故駕駛人及前座
    乘客應依3點式安全帶設計規定之方式扣繫完善，方得認定
    為有依規定繫安全帶；如未依設計規定方式繫扣，依前揭條
    例規定舉發，係應適法並無不當，請參考。
６、交通部96年2月2日交路字第0960018157號函：查有關汽車行駛於
    道路上，其駕駛人或前座乘客使用安全帶之規範，應依道路交
    通管理處罰條例第31條第1項後段授權訂定之「汽車駕駛人及前
    座乘客繫安全帶實施及宣導辦法」第3條規定辦理，違反規定
    者，當有上開條例第31條之適用，而其規定如次，請參考：⑴
    安全帶及相關配件必須齊全，並無毀損、鬆脫或變更之情事
    。⑵每條安全帶僅供一人使用。⑶安全帶之帶扣應確實緊扣，
    安全帶無扭曲或反轉，鬆緊度保持適宜；腰部安全帶置於腰
    部以下，肩部安全帶固定位應依個人調整，避免安全帶纏繞
    經過頸部，且應置手臂上端以上。
㈡、本件如事實概要欄所載及原告有繫安全帶之事實，為兩造所
    不爭執，並有內政部警政署國道高速公路警察局第四公路警
    察大隊111年1月25日國道警四交字第1114701039號函暨所附
    舉發通知單及採證相片、原處分書及送達證書在卷可佐（原
    處分卷第1、4至7、10至11頁），堪信為真。然被告主張原
    告並未依照規定繫安全帶，是本件之爭點在於原告於舉發日
    、時，駕駛系爭車輛，行經系爭路段，有無未依規定繫安全
    帶之事實？
㈢、查系爭路段為國道1號南向272.8公里處而屬高速公路，除兩
    造未有爭執外，並有卷附前開經攝影之違規現場照片（見原
    處分卷第6頁）及內政部警政署國道公路警察局第四公路警
    察大隊111年1月25日國道警四交字第1114701039號函影本各
    1份附卷可稽（見原處分卷第4頁），則本件系爭車輛於遭舉
    發違規時行駛於高速公路，首堪認定。
㈣、依上揭汽車駕駛人及乘客繫安全帶實施及宣導辦法(下稱宣導
    辦法)及交通部函令解釋，三點式安全帶之正確使用方法應
    為：「安全帶之帶扣應確實緊扣，安全帶無扭曲或反轉，鬆
    緊度保持適宜；腰部安全帶置於腰部以下，肩部安全帶固定
    位置應依個人調整，避免安全帶纏繞經過頸部，『且應置手
    臂上端以上』。」觀之卷附舉發違規之照片，原告車輛副駕
    駛座乘客與經舉發當時，其安全帶是從右側前胸腋下穿過，
    其雖有繫安全帶，但並未依據前開規定，即屬未依規定繫安
    全帶，被告依上揭規定裁罰原告，並無不合。原告主張其有
    繫安全帶僅被外套蓋住，然其並未依據規定繫安全帶，原告
    主張自非可採。
六、綜上，原告駕駛系爭車輛，前座副駕駛座乘客確有於原處分
    書所載之舉發時間、地點，有「汽車行駛於高速公路前座乘
    客未依規定繫安全帶（一人）」之違規行為無訛，因此，被
    告依道路交通管理處罰條例第31條第2項及違反道路交通管
    理事件統一裁罰基準及處理細則規定，裁處原告罰鍰3,000
    元，經核並無違法，原告訴請撤銷為無理由，應予駁回。
七、本件判決基礎已臻明確，兩造其餘之攻擊防禦方法及證據資
    料經本院審酌後，核與判決結果不生影響，爰不逐一指駁，
    附此敘明。
八、本件第一審裁判費為300元，應由敗訴之原告負擔，爰確定
    第一審訴訟費用額如主文第2項所示。
九、據上論結，本件原告之訴為無理由，依行政訴訟法第98條第
    1項前段、第236條、第237條之7、第237條之8第1項、第237
    條之9第1項，判決如主文。
中　　華　　民　　國　　111 　年　　4 　　月　　25　　日
                  行政訴訟庭　法　官　唐一强
上為正本係照原本作成。
如不服本判決，應於送達後20日內，向本院提出上訴狀，並應繳
納上訴裁判費新臺幣750元，其未表明上訴理由者，應於提出上
訴後20日內向本院補提理由書（均須按他造人數附繕本）。上訴
理由應表明關於原判決所違背之法令及其具體內容，或依訴訟資
料可認為原判決有違背法令之具體事實。未表明上訴理由者，逕
以裁定駁回。　　　　　　　　　
中　　華　　民　　國　　111 　年　　4 　　月　　25　　日
                              書記官  吳佩芬